臺灣臺南地方法院臺南簡易庭民事判決
110年度南簡字第293號
原      告  郭庭耘  

訴訟代理人  蕭富隆  
被      告  顏淑敏（Yen, Shiu-Min）






            尤嘉仁（Yu, Chia-Jen）






            尤元良（GUAN LIONG SY SIU）






            尤元禮（Yu, Yuan-Li）






            尤元忠（Yu, Yuan-Chung）






            尤元誠（Yu, Yuan-Cheng）






            尤士豪（Yu, Shih-Hao）




            尤泓文（Yu, Hung-Wen）






            尤泓元（Yu, Hung-Yuan）






            尤宜富（Yu, I-Fu）






            尤騰賢（EUGENE G YIU）






            蔡金美  


            郭文勝  

上列當事人間請求分割共有物事件，本院於民國110年7月12日言
詞辯論終結，判決如下：
    主      文
一、兩造共有坐落臺南市○○區○○段000地號土地（面積234.27平
    方公尺）分歸被告蔡金美、郭文勝取得，並按應有部分各2
    分之1比例保持共有。
二、兩造間應互為補償之金額如附表二所示。
三、訴訟費用由兩造按附表一所示之比例負擔。
    事實及理由
一、本件除被告郭文勝外，其餘被告經合法通知，均未於最後言
    詞辯論期日到場，核無民事訴訟法第386條所列各款情形，
    爰依原告之聲請，由其一造辯論而為判決，合先敘明。
二、原告起訴主張：坐落臺南市○○區○○段000地號土地（下稱系
    爭土地）為兩造共有，應有部分如附表一所示，兩造間沒有
    不分割之協議，法律上也沒有不能分割之原因，因系爭土地
    共有人數眾多，對分割方法無法達成協議，且多數共有人為
    菲律賓國籍，依土地法第18條之規定，受有取得土地所有權
    之限制，爰依民法第823條第1項、第824條規定，請求將系
    爭土地裁判分割歸被告蔡金美、郭文勝各以應有部分2分之1
    維持共有，並以寶源不動產估價師事務所出具之找補表（即
    附表二）所示價格補償原告及其餘被告。並聲明：如主文所
    示。
三、被告則以：
㈠、被告郭文勝、蔡金美部分：同意原告所提分割暨找補方案。
㈡、其餘被告未於言詞辯論期日到場，亦未提出書狀作何聲明或
    陳述。
四、得心證之理由：
㈠、各共有人，除法令另有規定外，得隨時請求分割共有物。但
    因物之使用目的不能分割或契約訂有不分割之期限者，不在
    此限。民法第823條第1項定有明文。查系爭土地為兩造所共
    有，應有部分如附表一所示，並無不能分割之情形，共有人
    間又無不分割之特約等情，有土地登記謄本、地籍圖謄本在
    卷可稽（見調字卷第17至25頁），堪信為真實，揆諸前揭規
    定，原告起訴請求分割系爭土地，應予准許。
㈡、共有物之分割，依共有人協議之方法行之。分割之方法不能
    協議決定，法院得因任何共有人之請求，以原物分配於各共
    有人。但各共有人均受原物之分配顯有困難者，得將原物分
    配於部分共有人。以原物為分配時，如共有人中有未受分配
    ，或不能按其應有部分受分配者，得以金錢補償之。民法第
    824條第1項、第2項第1款、第3項定有明文。又法院定共有
    物分割之方法，應斟酌共有人之利害關係、共有物之性質、
    分割後之經濟效用及公共利益等為公平決定（最高法院29年
    上字第1792號判例、69年度台上字第3100號、81年度台上字
    第16號判決意旨參照）。經查：
　⒈系爭土地上坐落門牌號碼臺南市○○區○○路○段000號、224號之
    未保存登記建物，二棟建物均為3層樓之磚造透天厝，屋況
    老舊，大門深鎖，無人居住等情，經本院履勘現場並囑託地
    政人員繪製建物坐落情形、面積（占用系爭土地228.32平方
    公尺），有本院履勘筆錄及臺南市臺南地政事務所110年4月
    23日複丈成果圖在卷可考（見本院卷第141頁、第177頁）。
　⒉本件僅原告提出分割方案（將系爭土地分歸被告蔡金美、郭
    文勝各以2分之1保持共有），被告蔡金美、郭文勝均同意原
    告所提分割方案，有同意書在卷可按（見本院卷第243頁）
    ，其餘被告未提出分割方案。本院審酌系爭土地之面積僅23
    4.27平方公尺，其上建物占用坐落之面積達228.32平方公尺
    ，而系爭土地共有人數達14人，應有部分最多者亦僅持有6
    分之1（被告顏淑敏、尤嘉仁、蔡金美），若採原物分割將
    系爭土地分配於各共有人，將致各共有人分得土地面積過小
    ，不利於利用，且其上現有未保存登記建物，細分之土地亦
    難以實際利用，是考量系爭土地之經濟效用，各共有人均受
    原物之分配顯有困難。本院斟酌系爭土地之客觀情狀、整體
    利用價值與經濟價值、被告郭文勝、蔡金美之意願等因素。
    又被告顏淑敏、尤嘉仁、尤元良、尤元禮、尤元忠、尤元誠
    、尤士豪、尤泓文、尤泓元、尤宜富、尤騰賢均查無渠等身
    分證字號，除尤騰賢外（見本院卷第59頁），亦查無其等入
    出境紀錄，且其等就系爭土地之買賣或分割繼承登記，因檔
    案已逾保存年限銷毀（見本院卷第191頁），地政留存之土
    地登記簿手抄本電子檔，所列上述被告之地址，經囑託送達
    均遭退回（見本院卷第153至173頁），內政部移民署亦函覆
    本院無法查得上述被告之國外地址，有該署110年2月25日移
    署資字第1100025392號函附卷可考（見本院卷第77頁）。準
    此，原告供稱上述被告為菲律賓國籍人，早已出境台灣多年
    ，應可採信。本件經綜合考量，被告蔡金美、郭文勝既願受
    系爭土地之分配，並同意以金錢補償予其餘共有人，顯見其
    二人欲就系爭土地予以利用，有助於系爭土地經濟效用之發
    揮，是本院認原告所提出之分割方案，應屬可採。
㈢、以原物為分配時，如共有人中有未受分配，或不能按其應有
    部分受分配者，得以金錢補償之，民法第824條第3項定有明
    文。判決主文第1項所示分割方案，將使除被告蔡金美、郭
    文勝外之共有人未受分配，被告蔡金美、郭文勝分割取得系
    爭土地之應有部分與其原應有部分亦不一致，則共有人間自
    有互為補償之必要。本院囑託寶源不動產估價師事務所所予
    以鑑價，該事務所估價師以土地價格為基礎，考量宗地條件
    進行估價方法之分析調整、修正並推估土地價格，據以計算
    差額找補金額，經估價師針對標的進行產權、一般因素、區
    域因素、個別因素、不動產市場現況及勘估標的依最有效使
    用情況下，及估價師專業意見分析後，估價師採用比較法及
    土地開發分析法為估價方法進行評估，以勘估標的之價值為
    基礎，考量個別條件差額程度，運用百分率法進行比較、調
    整及修正，推定本分割方案評估結果及最終價值，經鑑價後
    認各共有人應按如附表二所示之金額互為補償等情，有不動
    產估價報告書在卷可按。本院審酌該不動產估價報告書由具
    有不動產估價之專業知識者所製作，且製作之人與兩造間並
    無利害關係，應無偏頗之虞，故認估價報告書之鑑價結果應
    為可採，是系爭土地應提供補償及受補償金額如附表二所示
    。
五、綜上所述，系爭土地依其使用目的並非不能分割，共有人間
    亦無不能分割之約定，然未能協議分割，則原告本於共有人
    之地位訴請裁判分割，即屬正當，又本院審酌系爭土地之使
    用現狀、整體利用之效益、共有人之意願與利益等情，認採
    取如判決主文第1項方案應屬妥適、公平，並因兩造就分割
    後取得系爭土地之應有部分互有增、減，爰判決分割結果及
    補償之金額如主文第1、2項所示。
六、訴訟費用，由敗訴之當事人負擔；因共有物分割、經界或其
    他性質上類似之事件涉訟，由敗訴當事人負擔訴訟費用顯失
    公平者，法院得酌量情形，命勝訴之當事人負擔其一部；共
    同訴訟人，按其人數，平均分擔訴訟費用，但共同訴訟人於
    訴訟之利害關係顯有差異者，法院得酌量其利害關係之比例
    ，命分別負擔。民事訴訟法第78條、第80條之1及第85條第1
     項分別定有明文。本件乃因共有物分割涉訟，原、被告間
    本可互換地位，本質上並無訟爭性，而係由本院斟酌何種分
    割方案較能增進共有物之經濟效益，並兼顧兩造之利益，是
    原告提起本件訴訟雖依法有據，惟被告應訴乃因訴訟性質所
    不得不然，且分割結果對於兩造均屬有利，由敗訴之被告負
    擔訴訟費用顯失公平，應認本件訴訟費用由兩造按系爭土地
    應有部分之比例分擔，較為公允，茲判決如主文第3項所示
    。
七、據上論結，本件原告之訴為有理由，判決如主文。
中　　華　　民　　國　　110 　年　　7 　　月　　19　　日
  　　　　　　　　臺灣臺南地方法院臺南簡易庭　　　　　
                                  法  官　羅郁棣
以上正本證明與原本無異。
如不服本判決，應於送達後20日內向本庭（台南市○○路0段000
號）提出上訴狀（須按他造當事人人數附繕本）。
中　　華　　民　　國　　110 　年　　7 　　月　　20　　日
　　　　　　　　　　　　　　　　　書記官  周玉茹
　　　　　　　　　　　　　　　　　
附表一：
系爭土地   編號 所有權人 應有部分比例 （即訴訟費用負擔比例）  1 被告顏淑敏 6分之1 2 被告尤嘉仁 6分之1 3 被告尤元良 24分之1 4 被告尤元禮 24分之1 5 被告尤元忠 24分之1 6 被告尤元誠 24分之1 7 被告尤士豪 30分之1 8 被告尤泓文 30分之1 9 被告尤泓元 30分之1 10 被告尤宜富 30分之1 11 被告尤騰賢 30分之1 12 被告郭文勝 3000分之497 13 被告蔡金美 6分之1 14 原告郭庭耘 3000分之3 

附表二（找補表）：
 應給付人 被告郭文勝 被告蔡金美   合  計  受補償人     被告顏淑敏       2,067,041元 2,067,041元   4,134,082元 被告尤嘉仁       2,067,041元 2,067,041元  4,134,082元 被告尤元良  516,761元 516,760元 1,033,521元 被告尤元禮  516,761元 516,760元 1,033,521元 被告尤元忠  516,760元 516,761元 1,033,521元 被告尤元誠  516,760元 516,761元 1,033,521元 被告尤士豪  413,409元 413,408元 826,817元 被告尤泓文  413,409元 413,408元 826,817元 被告尤泓元  413,408元 413,409元 826,817元 被告尤宜富  413,408元 413,409元 826,817元 被告尤騰賢  413,408元 413,409元 826,817元 原告郭庭耘  24,805元  24,805元 合  計           8,292,971元 8,268,167元